臺灣高雄地方法院刑事判決　　　　　　 96年度交易字第311號
公　訴　人　臺灣高雄地方法院檢察署檢察官
被　　　告　丁○○
選任辯護人　周俊源律師
上列被告因業務過失傷害案件，經檢察官提起公訴（95年度偵字
第32178 號），本院判決如下：
    主  文
丁○○無罪。
    理  由
一、公訴意旨略以：被告丁○○係以駕駛為業務之人，於民國95
    年8 月17日下午3 時35分許，駕駛車牌283-GG號營業大客車
    ，沿高雄市苓雅區○○○路由東往西方向行駛，行經建國一
    路與武廟路有號誌之交岔路口處，適有告訴人乙○○於同向
    外側車道騎乘車牌ZFI-010 號機車，因超車時衣服勾到丙○○所騎乘之車牌VKR- 550號機車之後照鏡而人車倒地，告訴
    人乙○○因而倒臥在上開路段之外側車道上，被告丁○○本
    應注意並能注意車前狀況，竟疏未注意，致其所駕駛之營業
    大客車右前輪輾過告訴人乙○○之左手肘，造成告訴人乙○○受有左肘關節開放性骨折並脫臼、左上肢撕裂傷並皮層環
    狀剝離等傷害，因認被告丁○○涉有刑法第284 條第2 項前
    段業務過失傷害罪嫌云云。
二、按犯罪事實應依證據認定，無證據不得推定其犯罪事實，刑
    事訴訟法第154 條定有明文。復按，就刑事證據法則而言，
    自應採嚴格證明，而刑事訴訟上證明之資料，無論其為直接
    或間接證據，均須達於通常一般之人均不致有所懷疑，而得
    確信其為真實之程度，始得據為有罪之認定，若其關於被告
    是否犯罪之證明未能達此程度，而有合理懷疑之存在，致使
    無從形成有罪之確信，根據「罪證有疑，利於被告」之證據
    法則，即不得遽為不利被告之認定，亦有最高法院76年度台
    上字第4986號判例可稽，合先敘明。
三、本件公訴人認被告涉有業務過失傷害罪嫌，無非係以被告之
    供述、證人即告訴人乙○○於警詢、偵訊之證述、證人丙○○於偵訊之證述、診斷證明書、道路交通事故現場圖、道路
    交通事故調查報告表(一)、(二)、高雄市政府警察局交通大隊交
    通事故談話紀錄表、道路交通事故現場蒐證照片、高雄市政
    府警察局95年10月27日高市警鑑字第0950074010號鑑驗書、
    內政部警政署刑事警察局95年9 月26日刑鑑字第0950127710
    號鑑定書、現場路口照片等證據為論據。訊據被告丁○○固
    坦承確有於上開時、地，駕駛上開車輛等情，惟堅決否認有
    何業務過失傷害犯行，辯稱：是告訴人與丙○○先在其他車
    道上發生機車間之肇事車禍，告訴人乙○○飛臥到伊行駛之
    車道上，當時伊只有聽到撞擊聲，並沒有看到告訴人身在何
    處，行駛過後，才聽到有人喊受傷，伊有不能注意之情事，
    況伊所駕駛之營業大客車是否確有輾過告訴人身體部位，伊
    也根本不知道，告訴人所受之傷勢係何因造成，伊不知道等
    語。
四、經查：
(一)、被告丁○○為以駕駛為業務之人，有於上揭時間、地點，駕
    駛上開營業大客車，因告訴人乙○○、證人丙○○先發生機
    車間之肇事，告訴人因而倒臥在上開路段車道上，被告所駕
    駛之營業大客車隨後駛過，告訴人乙○○後受有上開傷勢等
    情，為被告丁○○所自承，復有上開證據在卷可稽，此部分
    事實堪可認定。
(二)、按「汽車行駛時，駕駛人應注意車前狀況及兩車併行之間隔
    ，並隨時採取必要之安全措施。」為道路交通安全規則第94
    條第3 項所規定。本件公訴意旨認被告有未注意車前狀況並
    隨時採取必要安全措施之過失，參照前揭規定，被告所負過
    失刑事責任，應以其行駛中就其車道之所駕駛車輛前方狀況
    有隨時注意，並採取必要安全措施之義務，而依當時客觀情
    狀，一般人均可期待能注意，竟不注意之為其擔負刑事責任
    之限界，合先敘明。
(三)、又按告訴人之告訴，係以使被告受刑事訴追為目的，是其陳
    述是否與事實相符，仍應調查其他證據以資審認，最高法院
    52年臺上字第1300號判例可資參照。質之證人即告訴人乙○○於本院96年5 月24日審理時具結證稱：「（問：為何會發
    生車禍？）答：我是先跟丙○○發生車禍，當時我們是騎在
    機車道，我的機車比較靠快車道，我的機車本來是想要超越
    丙○○的機車，但我的衣服右邊袖子勾到丙○○機車的左邊
    後照鏡，結果我們二人都摔倒，我摔倒的那瞬間快車道上完
    全淨空，沒有車輛，後來我想要起來時，但我起不來，後來
    我回頭一看，發現我的左手已經被一台紅色的遊覽車的右後
    輪壓住，但我當時意識還是很清楚，過了不久那台遊覽車就
    跑掉了，之後救護車就來了。」「（問：所以在車禍當時，
    你就知道是紅色的遊覽車壓到你的手？答：是。」「（問：
    （提示證人乙○○95年9 月9 日警詢筆錄）警察問：據丙○○筆錄中表示車禍發生時有一位機車駕駛人（小姐）騎過來
    ，並說一部營大客車駕駛車牌28 3-GG 號很可疑？你回答稱
    ：我不知道是否為該部營大車壓過我左手臂等語，與你今天
    陳述不同，有何意見？）答：我當時的意思是說我不知道該
    部遊覽車車號。」「（問：你在警詢稱你不知道你的左手臂
    被遊覽車壓過，與你今天陳述不同，有何意見？）答：我本
    來不知道我的手受傷，但我爬不起來，我回頭一看，才發現
    我的手受傷，遊覽車慢慢地由我頭上方經過，我在車盤底下
    。」「（問：你是否有親眼看到遊覽車壓過你的左手或是你
    以事後看到遊覽車從你頭上方經過，而判斷遊覽車的車輪有
    壓過你的左手？）答：我是以事後看到遊覽車從我頭上方經
    過，而判斷遊覽車的車輪有壓過我的左手。」「（問：（請
    求提示目擊證人戊○○於95年8 月20日警詢筆錄）但戊○○
    稱當時建國路車輛很多，約有五輛遊覽車，有何意見？）答
    ：我可以確定在我後面的快車道的燈號是紅燈，所以車輛都
    在那邊停等，故當時快車道上是淨空的。」等語在卷，是案
    發當時證人即告訴人乙○○確係先與丙○○在機車道上發生
    肇事車禍，嗣飛身倒臥在另車道之快車道上，被告所駕駛之
    營業大客車緊接著方駛至該快車道上該處等情，堪可認定。
    另查證人丙○○於同日本院審理時到庭具結證述：「（問：
    記得當時車禍情形為何？）答：當時我騎機車沿建國一路由
    鳳山往高雄市區方向行駛，我騎到武廟路口時，就有一輛機
    車從我的左側要超車，結果我的機車左邊的後照鏡被該機車
    某處勾到，導致我們二台機車往前滑行約二、三十公尺才摔
    倒，我是摔倒在乙○○摔倒處的右後方，我摔倒之後整個人
    都趴在地上，乙○○也是整個人趴在地上，我趴在地上頭是
    朝高雄市區方向，乙○○他趴在地上時頭也是朝高雄市區方
    向，我第一個爬起來，我爬起來時剛好看到一輛紅色巴士從
    旁邊經過（該巴士是沿建國路由鳳山往高雄市區方向行駛）
    ，我爬起來之後，聽到乙○○一直在喊痛，過一會兒就有人
    去叫救護車。」「（問：你有無看到那輛巴士壓過乙○○？
    ）答：沒有，我只有看到那台巴士從我們旁邊經過。」「（
    問：你看到那輛紅色巴士時，該巴士已經在你們旁邊或是該
    巴士是從你們後面開過來？）答：我看到該巴士時，乙○○
    已經在該巴士的中間位置，巴士繼續往前開。」「（問：你
    剛說你跟乙○○勾到後滑行約二、三十公尺這段時間，你有
    無注意到乙○○旁邊是否有大巴士跟著你們一起前進？）答
    ：我有注意，乙○○的旁邊確定沒有車輛。」「（問：你當
    時為何會特別注意乙○○旁邊有無車輛？）答：因為當時車
    子真的不多。」「（問：依你的記憶，當時那台巴士有無正
    常行駛？）答：它的速度沒有很快。」「（問：那台巴士經
    過乙○○的旁邊時，有無特別加速或踩剎車？）答：沒有。
    」「（問：你趴著時候，有無注意週圍車輛狀況？）答：我
    趴著時候沒有注意周圍狀況，是我坐起來時，才看到有一台
    紅色巴士從乙○○旁邊經過。」「（問：當時乙○○趴著之
    位置在哪裡？）答：在快車道上，乙○○他躺在交岔路口上
    ，我躺在他右後方約十公尺處。」「（問：你看到紅色巴士
    是從乙○○旁邊或是乙○○的身上經過？）答：我根本沒有
    看到該巴士有無壓到乙○○，但我看到該巴士從乙○○旁邊
    開過去。」「（問：該巴士從乙○○的哪一邊開過去？）答
    ：左邊。」「（問：乙○○哪裡有無受傷？）答：救護人員
    把乙○○抬起來時，我才看到乙○○的左手臂都是血。」等
    語證述綦詳，查證人丙○○與被告及告訴人間既無冤仇，亦
    無宿怨，當無設詞誣攀，自陷於偽證重罪之理，亦無偏袒被
    告或告訴人其中一方之必要，其證述應屬可信。況以告訴人
    上開證稱：伊本來不知道伊的手受傷，但伊爬不起來，回頭
    一看，才發現伊的手受傷，遊覽車慢慢地由伊頭上方經過，
    伊在車盤底下等語，顯見在本件車禍發生前，被告駕駛營業
    大客車行駛於快車道，告訴人與丙○○各騎機車行駛於慢車
    道，後該二機車相互間發生車禍，告訴人飛身臥倒至被告快
    車道上，此係發生在一瞬間，且告訴人倒臥之位置亦非在被
    告營業大客車正前方，被告在客觀上尚無從注意此一車輛中
    後方所發生之事端，亦即有不能注意之情狀，尚難以過失刑
    責相繩。
(四)、而本件車禍肇事原因經本院依職權送高雄市政府交通局車輛
    行車事故鑑定委員會鑑定，該會鑑定意見認定：丁○○無肇
    事原因，丙○○亦無肇事責任；乙○○超車未保持安全間隔
    ，為肇事原因等語，此有高雄市政府交通局車輛行車事故鑑
    定委員會96年5 月28日高市車鑑字第0960001917號函暨檢附
    之該會第0000000 號鑑定意見書在卷可稽（參本院卷第71頁
    以下），嗣經本院再送請高雄市車輛行車事故覆議鑑定委員
    會覆議，該會鑑定覆議意見亦認為：丁○○無肇事原因，丙○○亦無肇事責任；乙○○超車未保持安全間隔，為肇事原
    因等語，此有高雄市政府96年8 月8 日高市府交三字第
    096004 1089 號函暨檢附之高雄市車輛行車事故覆議鑑定委
    員會鑑定覆議意見書在卷可憑，亦同此認定，是被告丁○○
    就本件車禍之發生，確有客觀上一般人皆不能注意之情形，
    與過失之要件尚無不符。
(五)、至被告所駕駛之上開營業大客車是否有輾過告訴人乙○○身
    體部分，經查：高雄市政府警察局刑事鑑識中心業採證拓印
    被告丁○○所駕駛之283-GG號車輛之右「後」側輪胎外側之
    側邊胎面紋路，此有該輪胎紋路等照片在卷可稽（參警卷第
    103 頁），再觀之告訴人乙○○案發當時所著上衣之背面外
    側情形，顯然可見有平行紋路之印痕，此有該印痕照片等在
    卷可證（警卷第99頁以下），比對後兩者相關性結果為：紋
    痕型態、間距、大小類同，有內政部警政署刑事警察局鑑定
    書及照片等在卷可按（警卷第66、106 頁以下），是堪可認
    定被告丁○○營業大客車之右「後」車輪應有輾過告訴人左
    側肩膀部分附近，此亦可由告訴人血跡在其案發當時上衣之
    分佈情形顯然集中在身體上部左側部位佐證之。而被告車輛
    右前輪處雖經上開採證程序，亦認有血跡反應，惟觀之被告
    車輛右前輪血跡分佈情形，僅有A1、A3兩處，A3面積為不到
    1MM 乘以1MM 的大小；A1面積則為點線型四濺狀（警卷照片
    編號12-14） ，較之被告車輛右後輪血跡分佈情形，為A2、
    A5、A4等處，A2面積顯然較廣，有警卷照片編號18可憑，A4
    、A5則為點狀（警卷照片編號20），若被告車輛右前及右後
    車輪均同樣輾過告訴人上身左側，則血跡分佈情形不至於相
    異甚大，故被告辯稱：伊車輛右後輪應該有壓到告訴人，至
    右前輪可能是告訴人受傷後血跡濺到所致等語，堪可採信。
    又依上所述雖堪信告訴人確因該車禍受有前開傷害，然不得
    以此謂被告就本件車禍發生當然具有過失。因承上說明，縱
    被告車輛右後輪確有輾過告訴人左側身體某部位，然被告丁○○因客觀上不能注意而無過失刑責，是無從令被告就告訴
    人所受傷勢負業務過失傷害罪之責任。此外，復查無其他積
    極證據予以證明被告確有過失，自無從排除合理之懷疑，而
    使本院形成確信。
(六)、至辯護人所聲請傳訊之證人即道明中學校車司機部分，因本
    件事證業臻明確，是無再行傳訊調查之必要，附此敘明。
五、綜上所述，被告丁○○所為，核與刑法第284 條第2 項前段
    業務過失傷害罪之構成要件有間，自難以該罪名相繩。此外
    ，本院復查無其他證據足認被告有何業務過失傷害犯行，揆
    諸首開說明，本案被告屬不能證明犯罪，自應為無罪之諭知
    。
據上論斷，應依刑事訴訟法第301條第1項，判決如主文。
本案經檢察官甲○○到庭執行職務。
中　　華　　民　　國　　96　　年　　11　　月　　30　　日
                  刑事第十庭  審判長法  官  何秀燕
                                    法  官  顏銀秋
                                    法  官  吳金芳
以上正本證明與原本無異。
如不服本判決，應於收受本判決後10日內向本院提出上訴書狀，
其未具體敘述理由者，應於上訴期間屆滿後20日內，向本院補提
上訴理由書狀（須按他造當事人之人數附繕本，勿逕送上級法院
）。
中　　華　　民　　國　　96　　年　　12　　月　　6 　　日
                                    書記官  周美
